臺灣臺北地方法院交通事件裁定　　　　96年度交聲字第1493號
受 處分 人　甲○○
原處分機關　交通部公路總局臺北區監理所
上列受處分人因違反道路交通管理處罰條例案件，對於原處分機
關中華民國96年4 月26日所為之處分（原處分案號：北監營裁字
裁40-C00000000號）聲明異議，本院裁定如下：
    主  文
異議駁回。
    理  由
一、按汽車停車時，在設有殘障者專用停車標誌處所，非殘障用
    車不得停放；汽車駕駛人停車時，於身心障礙專用停車位違
    規停車者，處新臺幣（下同）600 元以上1,200 元以下罰鍰
    ，並應以最高額處罰之，道路交通安全規則（下稱安全規則
    ）第112條第1項第5款、道路交通管理處罰條例（下稱條例）
    第56條第1項第10款、第4項分別定有明文。次按違規佔用路
    邊停車場專用停車位者，由交通勤務警察、依法令執行交通
    稽查任務人員或交通助理人員依條例第56條規定辦理，身心
    障礙者專用停車位設置管理辦法第14條第1項亦有明定。
二、本件受處分人駕駛車號748-CY營小客車（下稱違規車輛）於
    民國95年12月29日14時55分，在台北縣新店市○○路45號前
    因「佔用殘障格位停車」違規，經臺北縣政府警察局新店分
    局交通隊 (下稱舉發機關)以北縣警交字第C00000000號違規
    單舉發，原處分機關即依條例第56條第1 項第10款規定，處
    罰鍰1,200元。
三、異議意旨略以：受處分人固不否認於上開時地，駕駛違規車
    輛佔用殘障格位，為警舉發違規停車等情，惟辯稱：舉發單
    位並未提供違規照片，又執行拖吊作業之拖吊場司機楊瑞榮
    未合法領有拖車執照，僅憑大客車駕照駕駛拖吊車，實行拖
    吊工作，有違規定，執行顯有不當，依法應將拖吊費用及放
    置保管費等佣金如數退還之，原處分係屬違法，懇請撤銷等
    語。經查：
（一）受處分人於上開時地，將其所有之違規車輛停放於身心障
      礙者專用停車位停車格內，並遭受交通隊員警掣單舉發乙
      節，有卷附臺北縣政府警察局新店分局96年9 月26日北縣
      警店交裁字第0960047183號函檢附：違規車輛停放處所設
      之「身心障礙者專用停車位標誌牌」與該停車格相對位置
      之採證照片1 紙，並有舉發違反道路交通管理事件通知單
      及裁決書影本在卷可佐，是受處分人於繪有殘障者專用汽
      車停車標示及旁邊豎立有殘障車輛專用停車格之告示標誌
      停車，違規事實明確，從而，其所持爭執舉發單位未提供
      照片之辭，顯非可採，受處分人之違規行為，應堪認定。
（二）其次，受處分人異議狀中陳明：「領有大客車駕照即可駕
      駛拖吊車之法源依據何在？」，就拖吊車駕駛資格之限制
      ，依安全規則第53條規定，汽車駕駛執照區分為小型車、
      大貨車、大客車、聯結車、輕型機車及重型機車駕駛執照
      等；復據交通路函釋說明：「民間使用之拖吊車宜以原廠
      設計製造，並符合道安規則各項規定，安全無虞者為限。
      另本部對於汽車規格之審查僅限於國內汽車製造業擬製造
      之新型車輛及擬自國外進口之新車（大型車為限）、除安
      全規則所定領特種車牌照之吊車、救濟車可進行車輛拖吊
      外，以貨車加裝吊桿者若符合本規則規定且安全無慮者（
      領大、小貨車牌照）亦無不可（交通部路字第007564號、
      第031172號函參照）」，按上揭意旨觀之，民間拖吊車既
      以大型車為限，是拖吊車駕駛人至少應領有大貨車駕駛執
      照，堪稱合法。
（三）再者，安全規則第61條第1項第2款明定「汽車駕駛人取得
      高一級車類之駕駛資格者，應換發駕駛執照，並准其駕駛
      較低級車類之車輛；已領有大客車駕駛執照者，得駕駛大
      貨車、代用大客車、大客貨兩用車、曳引車、小型車、輕
      型機器腳踏車」，就駕駛執照核發之目的係針對駕駛人駕
      駛各車類級車輛之資格認定，民眾如已取得較高一級車類
      之駕駛資格，因認其已具備較低級車類之駕駛資格，故准
      其駕駛較低級車類之車輛。職此，執行本案勤務之拖吊司
      機既領有職業大客車駕駛執照，而駕駛拖吊車（大貨車）
      ，並無違法。從而，受處分人雖執拖吊車司機未合法領有
      拖吊駕照，執行拖吊工作實屬違法拖吊為異議理由，惟查
      執行本案勤務之拖吊司機楊瑞榮確實領有職業大客車駕駛
      執照及臺北縣政府警察局租拖吊車作業人員識別證，有舉
      發機關覆函檢附上揭證件影本各1 張附卷可稽，足認本件
      關於受處分人因違規停車而為執勤員警掣單舉發，由原處
      分機關做成裁決處分應無其所指之違法或不當。
（四）綜上所述，受處分人確有在上開時地於身心障礙專用停車
      位停車之違規行為，原處分機關依條例第56條第1 項第10
      款及違反道路交通管理事件統一裁罰基準表之規定，裁處
      受處分人罰鍰1,200 元，核無違誤。本件受處分人之異議
      為無理由，應予駁回
四、依道路交通案件處理辦法第19條，裁定如主文。
中　　華　　民　　國　　96　　年　　11　　月　　29　　日
　　　　　　　　　交通法庭法　官　呂政燁
以上正本證明與原本無異
如不服本裁定應於送達後5日內向本院提出抗告狀
                      　　書記官　呂欣穎
中　　華　　民　　國　　96　　年　　11　　月　　29　　日
